【裁判字號】    90,易緝,6
【裁判日期】    901231
【裁判案由】    詐欺
【裁判全文】
臺灣高雄地方法院刑事判決                              九十年度易緝字第六號
    公  訴  人  臺灣高雄地方法院檢察署檢察官
    被      告  庚○
右列被告因詐欺案件，經檢察官提起公訴（八十七年度偵字第一五九四四號、八十八
年度偵緝字第二一五號）及移請併案審理（九十年度偵字第三二五七號），本院判決
如左：
    主  文
庚○共同連續行使偽造私文書，處有期徒刑壹年貳月。偽造如附表所示之印章、印文
及署押均沒收。
    事  實
一、庚○與黃金水（已死亡，另為不受理判決）為同居人，前有偽造文書、妨害家庭
    、妨害自由、詐欺、妨害風化等前科，又於民國八十二年間，因詐欺案件，經本
    院以八十三年易緝字第一九四號判決，處有期徒刑五月確定，自八十七年十一月
    二十五日起送監執行，至八十八年四月二十日執行完畢，（非累犯）二人知乙○○先前擬以其座落於台東縣池上鄉○○段地號九一之一、之三、之五之土地向池
    上鄉農會貸款以修繕房屋然未獲池上鄉農會同意貸予該筆款項，便共同意圖為自
    己不法之所有，且基於詐欺及偽造私文書之概括犯意，佯以願至高雄縣、市之金
    融行庫代范某辦理貸款為由，由黃金水偽以其弟丁○○之名義與乙○○簽訂「申
    請農舍修繕貸款委託書」，足以生損害於丁○○及乙○○，並使乙○○陷於錯誤
    而交付前開土地之所有權狀、印章及身分証，再於八十七年二、三月間某日，於
    不詳地點利用范某所交付之前開印章，並基於概括犯意委由不知情之刻印業者盜
    刻范某之妻劉美慧之印章，分別偽以乙○○、丁○○及劉美慧之名義，偽造「代
    售不動產授權證書」二份（以下稱甲、乙二份），載明乙○○為「授權人」願意
    委託「受權人」丁○○以六百九十萬之價格代售前開土地，且由劉美慧為見證人
    之意思，並承前開詐欺取財概括犯意，持以向甲○○佯稱獲地主乙○○授權出售
    前開土地，嗣甲○○同意以四百萬元購買前揭土地，黃金水又承上開偽造文書之
    犯意，偽以乙○○之名義偽造「同意委託授權書」一份，以示范某同意黃某以四
    百萬元之代價委託「丁○○」出售前開土地且持以向甲○○行使，另承前開偽造
    印章之概括犯意，委由不知情之刻印業者盜刻丁○○之印章，並偽以丁○○之名
    義與甲○○訂立不動產買賣契約書，以四百萬元之代價出售前開土地，均足以生
    損害於丁○○、乙○○、劉美慧及甲○○，並使何某陷於錯誤而於八十七年五月
    三日交付二百萬元訂金與黃金水，黃金水又為以丁○○之名義，書立收據一紙交
    由甲○○收執，亦足生損害於丁○○及甲○○。庚○又於八十七年四月間，承上
    開詐欺取財之犯意，先後以朱貞蓉及楊秋鳳之名義向丙○○○佯稱乙○○所欲出
    售前開土地價值二千多萬但尚欠池上鄉農會貸款五十萬未清償，若先代為清償該
    筆貸款便可仲介該筆土地之買賣而有利可圖為由，佯稱願與丙○○○共同仲介該
    筆土地，要求張女出資清償該筆貸款，並以乙○○之姪子過世缺錢買棺木等理由
    ，陸續至張女於高雄縣大社鄉經營之檳榔攤，向張女詐得近六十萬元，因張女查
    覺有異，要求庚○書立單據以資證明，庚○便偽以朱貞蓉之名義書立保管條而偽
    造該私文書，並持以向張女行使，足以生損害於朱貞蓉及丙○○○，嗣張女透過
    庚○所使用之電話號碼查得庚○之本名並非朱貞蓉亦非楊秋鳳，而甲○○交付定
    金與黃金水後，負責辦理土地移轉手續之代書戊○○前往拜訪乙○○，乙○○始
    知土地遭黃金水處分，進而查知上情。
二、案經丙○○○訴由台灣高雄地方法院檢察署檢察官偵查起訴及乙○○訴由台灣台
    東地方法院檢察署檢察官移請本院併案審理。
    理  由
一、訊據被告庚○固未否認以乙○○欲出售其開土地，二人可以一同仲介該筆交易獲
    取利益，惟需先清償犯某在池上農會之貸款及乙○○之姪子過世缺前買棺木等原
    因為由，向張丙○○○陸續取得金錢，然矢口否認有詐欺之犯行，辯稱：乙○○
    確實有意出售前開土地，自丙○○○處取得之款項是去台中與范某聯繫之費用，
    而范某確實有姪子過世缺錢買棺木，至甲○○所交付之二百萬元是由黃金水取得
    ，伊並不知情，亦不知黃金水係如何將土地出售予甲○○云云。然查：黃金水確
    實持附表編號二、三、四之偽造授權書及同意書，表示自己獲授權處分該土地，
    而與甲○○訂立附表編號五之買賣契約，並收受甲○○所交付之訂金二百萬元而
    書立如附表編號六之收據等事實，有各該文書影本附卷可稽，而告訴人乙○○於
    本院審理時堅決否認有委託黃金水將前開土地出售之事實，並提出附表編號一所
    示之「申請農舍修繕貸款委託書」為證，審諸前開委託書與附表二、三之「代售
    不動產授權證書」授權之日期同為八十七年二月二十二日，該「代售不動產授權
    證書」與「申請農舍修繕貸款委託書」二文書之目的截然不同且沒有併存之可能
    ，是同一日內乙○○應不可能既授權與黃金水申辦貸款，又授權黃某代售土地，
    於同一份「代售不動產授權證書」字跡竟然不同，其中代售不動產授權證書乙，
    竟無見證人之簽名，再參以證人即負責辦理前開土地移轉手續之代書戊○○於本
    院審理時證稱：「簽完約後才去找地主，是黃金水持地主乙○○所有權狀、授權
    書、印鑑章、原本到我這裡來，之前簽約過程地主並沒有出現。（去找地主何事
    ？）查證印鑑證明是他自己申請，是否賣土地，他表示他土地是要借款的，我向
    他說土地賣掉了，而且丁○○提供代售不動產授權證書，我有拿給乙○○看。」
    之語（見本院九十年九月二十日筆錄），並審酌事後黃金水確實未將自甲○○處
    收取之二百萬元交付與乙○○，而乙○○於案發後之八十七年五月間向戶政機關
    申請補發身分証並更改印鑑，亦有台東池上鄉戶政事務所九十年六月十一日池鄉
  戶第八六三號函可資為證，又本件土地買賣之餘款一百八十萬元，經乙○○拒絕
    受領而提存於台灣台東地方法院，亦有八十八年度偵字第一九三七號偵查卷第四
    十二頁之提存書可資為證等情，足認范某陳稱，原先係委託黃金水辦理貸款，係
    黃金水據伊所提出之證名文件偽造授權證書並將土地出售予甲○○一情堪予採信
    。被告庚○雖矢口否認對於黃金水前開犯行之情，然其於本院審理中陳稱：「（
    甲○○買賣土地價金現何處？）幫范某還了伍拾萬貸款，因為范某有伍拾萬貸款
    ，還了才能辦移轉手續，另外開貳佰萬的票，但沒有兌領，何某改拿貳佰萬現金
    給黃金水。另外壹佰捌拾萬，目前提存於台東地院。」等語（見本院九十年九月
    二十日筆錄），其對於黃金水與范某及何某間資金往來知之甚詳，乙○○復指稱
    係將所有權狀、印鑑證明、印鑑章及身分証交與庚○，而庚○所提出黃金水之親
    筆遺書中亦指稱：「聯（連）台東犯銀（雲）發之事，我86年從彰化服刑完之後
    回來，你告訴我拿范銀發的土地所有權狀去騙范銀發的鄰居黃進（？）二百萬後
    ，在（再）設計范銀發寫委託給我賣土地，但范銀發反過來要告我，我該怎麼辦
    呢？」之語，有該遺書一紙可憑，足認庚○與黃金水就前開犯行，應具有犯意之
    聯絡與行為分擔，庚○謂其不知情，顯係卸責之詞，並不足採，此外，乙○○既
    無意出售土地，被告以該理由向丙○○○取款約五、六十萬元，有保管調及被告
    與丙○○○之通話譯文各一紙及匯款單二張足憑，又其坦承未將所取得之款項轉
    交范某，是其對於該等款項據有不法所有之意圖甚明，本件事證明確，被告偽造
    文書及詐欺取財之犯行洵堪認定。
二、被告庚○與黃金水未經丁○○及劉美惠之同意，擅自偽造丁○○及劉美惠之印章
    ，又未經乙○○之許可盜用乙○○之印章，又偽以丁○○、劉美惠、乙○○及朱
    貞蓉之名義，偽造如附表編號一至七所示之文書並進而持以向甲○○、丙○○○
    等人行使，顯足生損害於丁○○、劉美惠、乙○○及朱貞蓉、甲○○、丙○○○
    ，其等另偽以辦理農舍修繕貸款之名義向乙○○詐得土地所有權狀、印章及身分
    証，並向丙○○○詐得近六十萬元，是核其所為係犯刑法第二百十六條之行使第
    二百十條文書罪及第三百三十九條第一項之詐欺取財罪。被告庚○與黃金水就前
    開犯行，具有犯意之聯絡及行為分擔，均為共同正犯，被告庚○及黃金水偽刻丁○○及劉美惠印章、盜用乙○○之印章及偽造丁○○、乙○○、劉美惠、朱貞蓉
    署名之階段行為，為偽造私文書之行為所吸收；另偽造私文書後復持以行使，其
    偽造之低度行為行使之高度行為所吸收，均不另論罪。被告利用不知情之刻印業
    者偽刻印章，為間接正犯。被告庚○與黃金水先後多次行使偽造私文書之犯行及
    先後多次詐欺取財之犯行，各自時間緊接，犯罪構成要件相同，顯係出於概括之
    犯意為之，為連續犯，爰依刑法第五十六條之規定以一罪論，並加重其刑。又所
    為連續行使偽造私文書與連續詐欺取財二罪間，具有方法、目的、結果之牽連關
    係，應依刑法第五十五條後段之規定，從一重依刑法第二百十六條之行使第二百
    十條私文書罪處斷。爰審酌被告前有如事實欄所述之前科，素行欠佳，有台灣高
    等法院被告全國前案紀表及台灣高雄地方法院檢察署刑案資料查註紀錄各一份在
    卷可按，此番又以前開手法詐騙他人財物，且金額高達二百餘萬元，於被害人所
    生之損害甚巨，犯罪之動機、手段均甚惡劣，犯後又否認犯行態度欠佳等一切情
    狀，量處如主文所示之刑，以示警懲。偽造如附表編號一至七所示之文書雖均持
    以行使而非被告所有不得沒收，然其上如附表所示偽造之印章、印文及署押應依
    刑法第二百十九條之規定沒收之。
三、公訴人移請併案審理台灣高雄地方法院檢察署九十年真字第三二五七號，被告與
    黃金水涉嫌向乙○○詐取土地所有權狀、印章及身分證，並偽以范某之名義製作
    如附表編號一至六文書之犯行，因與本件業經起訴部分，具有連續犯之裁判上一
    罪關係，本院自得併予審理，附此敘明。至公訴人另以八十九年度真字第五五零
    八號移送併案審理之犯罪事實，其犯罪之時間為八十九年一月間，與本案發生之
    時間八十七年二、三月相距近二年之久，又該案犯罪事實為被告與黃金水為逃避
    本案之通緝而涉嫌向己○○詐騙身分證供己使用，是難謂被告自始就該犯行即有
    概括之犯意而與本案具連續犯之關係，從而，本院並無從就該部分犯罪事實併予
    審究，亦應予說明。
據上論斷，應依刑事訴訟法第二百九十九條第一項前段，刑法第二十八條、第五十六
條、第二百十六條、第二百十條、第三百三十九條第一項、第五十五條、第二百十九
條，罰金罰鍰提高標準條例第一條前段、第二條，判決如主文。
中      華      民      國    九十      年     十二     月     三十一   日
                                  臺灣高雄地方法院刑事第二庭
                                法  官  卓立婷
右正本證明與原本無異。
如不服本判決，應於判決送達後十日內，向本院提出上訴狀。
                                      書記官    陳家宏
中    華    民    國      九十一      年      一      月      八      日
附表：
┌─┬─────┬────────────┬──────────────┐
│  │接洽之人  │   所偽造之文書         │偽造之署名、印文、盜用之印文│
├─┼─────┼────────────┼──────────────┤
│一│黃金水    │申請農舍修繕貸款委託書  │偽造丁○○之署名貳枚（共一式│
│  │          │（一式二份）            │二份）                      │
├─┼─────┼────────────┼──────────────┤
│二│黃金水    │代售不動產授權證書（甲）│偽造丁○○之署名壹枚        │
│  │          │（見台東地檢署八十七年度│偽造乙○○之署名貳枚        │
│  │          │偵字第一五三二卷第四十一│偽造劉美惠之署名及印文各壹枚│
│  │          │頁背面）                │盜用乙○○印章之印文捌枚    │
├─┼─────┼────────────┼──────────────┤
│三│黃金水    │代售不動產授權證書（乙）│偽造丁○○之署名壹枚        │
│  │          │（見同右卷宗第四十二頁背│偽造乙○○之署名壹枚        │
│  │          │面）                    │盜蓋乙○○之印章之印文參枚  │
├─┼─────┼────────────┼──────────────┤
│四│黃金水    │同意委託授權書 （見同右 │偽造乙○○之署名壹枚        │
│  │          │卷宗第四十三頁背面）    │盜蓋乙○○印章之印文貳枚    │
├─┼─────┼────────────┼──────────────┤
│五│黃金水    │不動產買賣契約書 （見同 │偽造丁○○之印文參枚        │
│  │          │右卷宗第四十五頁）      │偽造丁○○之署名貳枚        │
├─┼─────┼────────────┼──────────────┤
│六│黃金水    │二百萬元訂金收據 （見高 │偽造丁○○之署名壹枚        │
│  │          │雄地檢署八十八年度偵字第│偽造丁○○之指印壹枚        │
│  │          │一九三七號卷第四十三頁）│                            │
├─┼─────┼────────────┼──────────────┤
│七│庚○      │保管條 （見高雄地檢署八 │偽造朱貞蓉之署名壹枚        │
│  │          │十七年度偵字第一五九四四│                            │
│  │          │號卷第九頁）            │                            │
└─┴─────┴────────────┴──────────────┘


司法院資訊處製作；財團法人民間司法改革基金會備份。
